【裁判字號】    89,簡上,76
【裁判日期】    890920
【裁判案由】    拆屋還地
【裁判全文】
臺灣嘉義地方法院民事判決  八十九年度簡上字第七六號
    上  訴  人  丙○○
    訴訟代理人  己○○
    被  上訴人  戊○○
                乙○○
                丁○○
                甲○○
    兼右四人共同
    訴訟代理人  庚○○  住嘉義.
右當事人間請求拆屋還地事件，上訴人對於中華民國八十九年六月十九日本院嘉義簡
易庭八十九年度嘉簡字第二七三號第一審判決提起上訴，本院判決如左：
    主  文
上訴駁回。
第二審訴訟費用由上訴人負擔。
    事  實
甲、上訴人方面：
  一、聲明：原判決廢棄。被上訴人第一審之訴駁回。
  二、陳述：除與原審判決書所載者相同茲予引用外，補稱：上訴人年紀老邁，且居
      住系爭房屋已數十年，已習慣居住該地，請求於百年之後再搬遷。
  三、證據：援用原審之立證方法。
乙、被上訴人方面：
  一、聲明：駁回上訴。
  二、陳述：除與原審判決書所載者相同茲予引用外，補稱：上訴人與其子早於七十
      六年間即設籍於嘉義市北社尾二五八巷三六號，且該址為其子林明宏所有之二
      層樓房。又上訴人身體健康，每天猶在市場販賣魚貨。
  三、證據：除援用原審之立證方法外，補提出戶籍謄本一件、土地登記簿謄本一件
      建物登記簿謄本一件為證。
    理  由
一、被上訴人起訴主張：嘉義市○○段一五二九之八號土地（下稱系爭土地）為彼等
    及訴外人林朝永等人所共有，被告無正當權源，竟在該地上建屋居住，實際占有
    面積如附圖所示為０．００三三公頃。而上訴人與其子早於七十六年間即設籍於
    嘉義市北社尾二五八巷三六號，且該址為其子林明宏所有之二層樓房。為此依民
    法第七六七條所有權作用，請求上訴人拆除占到被上訴人土地之建物並將土地返
    還被上訴人及全體共有人。
二、被上訴人則以：系爭土地及附近土地原係兩造共同祖先所有，後不知何因，上訴
    人先夫未分到土地，致上訴人房屋之基地成為被上訴人等所有，但房屋係上訴人
    先夫祖先所建至今已數十年，已習慣居住該地，請求於百年之後再搬遷。若被上
    訴人要拆除，應予合理補償等語。
三、按所有人對於無權占有或侵奪其所有物者，得請求返還之。對於妨害其所有權者
    ，得請求除去之。有妨害其所有權之虞者，得請求防止之。各共有人對於第三人
    ，得就共有物之全部為本於所有權之請求。但回復共有物之請求，僅得為共有人
    全體之利益為之。民法第七百六十七條、第八百二十一條分別定有明文。查，系
    爭土地為被上訴人及訴外人林朝永等人共有，上訴人所有未保存登記之房屋有一
    部分占到被上訴人等共有之土地，面積三十三平方公尺，為兩造所不爭執，並有
    土地謄本可證，復經原審勘驗現場屬實，製有土地複丈成果圖（即附圖）在卷可
    憑。是上訴人房屋占到被上訴人所有土地，既不能證明有何正當權源，即係無權
    占有，從而被上訴人依法請求上訴人拆屋還地，即屬正當，應予准許，至被告要
    求補償，並無法律根據。且上訴人有子林明宏，而林明宏亦有門牌號碼嘉義市北
    社尾六０六之三號之房屋，此有戶籍謄本一件、土地登記簿謄本一件、建物登記
    簿謄本一件可證。是縱使上訴人搬遷後，並非無他處可供居住。從而，原審判決
    上訴人應將坐落嘉義市○○段第一五二九之八地號上如附圖所示甲部分面積０．
    ００三三公頃之建物拆除，將該部分土地返還被上訴人及其他全體共有人。並斟
    酌上訴人年已七十歲，有戶籍謄本可證，在該屋居住迄今，欲使其一人拆部分房
    屋，非一時所能，爰定履行期間為五個月，且依被上訴人之聲請，酌定相當擔保
    准予假執行，復依職權宣告上訴人可供擔保免假執行，並無不當。上訴意旨指摘
    原判決不當，求予廢棄改判，為無理由，應予駁回。
四、據上論結，本件上訴為無理由，依民事訴訟法第四百三十六條之一第三項、第四
    百四十九條第一項、第七十八條判決如主文。
中      華      民      國    八十九    年     九     月      二十     日
~B臺灣嘉義地方法院民事第一庭
~B    審判長法官  王明宏
~B    法      官  黃渙文
~B    法      官  馮保郎
右為正本係照原本作成。
本判決不得上訴。
中      華      民      國    八十九    年     九     月      二十     日
~B    書  記  官  楊國色


司法院資訊處製作；財團法人民間司法改革基金會備份。
